【裁判字號】    95,上訴,961
【裁判日期】    950622
【裁判案由】    違反毒品危害防制條例
【裁判全文】
臺灣高等法院高雄分院刑事判決         95年度上訴字第961號
上  訴  人  臺灣高雄地方法院檢察署檢察官
上  訴  人
即  被  告  甲○○
                    現另案於臺灣屏東戒治所戒治中
上列上訴人因被告違反毒品危害防制條例案件，不服臺灣高雄地
方法院95年度訴字第818 號中華民國95年4 月7 日第一審判決（
起訴案號：臺灣高雄地方法院檢察署94年度偵字第27161號），
提起上訴，本院判決如下：
    主  文
上訴駁回。
    事  實
一、甲○○於民國（下同）82年間，因肅清煙毒條例案件，經臺
    灣高雄地方法院以82年度訴字第4494號判處有期徒刑7 年10
    月確定，於83年3 月9 日入監執行，於85年9 月14日縮短刑
    期假釋出獄，並於90年10月3 日保護管束期滿，未經撤銷而
    執行完畢。詎仍不知悔改，復基於轉讓第二級毒品之犯意，
    於94年11月21日15時40分許，在其位於高雄市左營區舊城巷
    1 之9 號住處，無償轉讓第二級毒品甲基安非他命1 包（驗
    前毛重0.32公克、驗後毛重0.03公克）予黃孟裕。嗣因黃孟
    裕持有上開第二級毒品甲基安非他命1 包，為警於同日15時
    50 分 許，在高雄市○○區○○路126 號前查獲，並扣得甲
    ○○轉轉讓交付之第二級毒品甲基安非他命1 包後，循線於
    同日16時許，在甲○○前揭住處，查獲甲○○，及在上開甲
    ○○住處扣得與甲○○轉讓毒品無關之疑似海洛因粉末1 包
    、第二級毒品甲基安非他命27包（驗後淨重23.35 公克）、
    吸食器1 個、夾鏈袋20個。
二、案經高雄市政府警察局左營分局報請臺灣高雄地方法院檢察
    署檢察官偵查起訴。
    理  由
一、上揭犯罪事實，業據上訴人即被告甲○○（下稱被告）於偵
    查、原審審理時及本院審理中供承不諱（見偵查卷第18頁、
    原審卷第27頁、本院卷第23頁），核與證人黃孟裕於偵查中
    證稱：「（毒品來源？）甲○○因朋友關係給我的，沒有跟
    我收錢，是免費送我使用的」、「我向唐要過幾次，只有被
    查獲這一次才給我毒品」等語（見偵查卷第13、14頁）相符
    ；而扣案如白色晶體1 包，經送高雄醫學大學附設中和紀念
    醫院鑑驗結果，確係第二級毒品甲基安非他命無訛（驗前毛
    重0.32公克、驗後毛重.03 公克），有該醫院95年1 月10日
    （報告編號：0000-000號）檢驗報告1 份附卷可稽（偵查卷
    第25頁），是被告之自白與事實相符。本件事證明確，被告
    犯行，堪以認定。
二、核被告所為，係犯毒品危害防制條例第8 條第2 項之轉讓第
    二級毒品罪。被告持有第二級毒品後進而轉讓，其持有之低
    度行為應為轉讓之高度行為所吸收，故不另論其持有毒品罪
    。被告前於82年間，因肅清煙毒條例案件，經原審法院以82
    年度訴字第4494號判處有期徒刑7 年10月確定，於83年3 月
    9 日入監執行，而於85年9 月14日縮短刑期假釋出獄，並於
    90 年10 月3 日保護管束期滿，未經撤銷而執行完畢等情，
    有臺灣高等法院被告前案紀錄表1 紙在卷可佐，其於有期徒
    刑執行完畢後，5 年內再犯本件有期徒刑以上之罪，為累犯
    ，應依刑法第47條規定，加重其刑。被告轉讓之第二級毒品
    甲基安非他命驗前毛重0.32公克，驗後毛重0.3 公克，已如
    前述，未達10公克，因不符行政院於93年1 月7 日訂定之轉
    讓持有毒品加重其刑之數量標準，自不得依毒品危害防制條
    例第8 條第6 項之規定加重其刑。
三、原審以被告罪證明確，因而適用毒品危害防制條例第8 條第
    2 項、第18條第1 項前段、刑法第11條、第47條之規定，並
    審酌被告轉讓第二級毒品甲基安非他命供黃孟裕施用，雖未
    取得代價，然造成他人身體之自我傷害，其行為對於他人及
    社會均具相當程度之不良影響，足使社會因施用毒品人口增
    加，而減損勞動生產力，提高社會成本，所生損害非小，惟
    念及轉讓之次數，僅有1 次，且轉讓之對象，為其友人，所
    生危害尚非巨大，且被告坦承犯行，具有悔意等一切情狀，
    量處有期徒刑8 月，並就扣案如第二級毒品安非他命1 包，
    依毒品危害防制條例第18條第1 項前段規定，予以宣告沒收
    銷燬。原判決認事用法，核無違誤，量刑亦屬妥適。是被告
    上訴意旨，請求從輕量處其刑等語，自無理由。
四、至於檢察官上訴意旨以：甲基安非他命前經行政院衛生署公
    告為禁藥，被告轉讓甲基安非他命之犯行，另涉藥事法第83
    條第1 項明知為禁藥而轉讓第2 級毒品罪。是被告所犯之藥
    事法第83條第1 項之罪與毒品危害防制條例第8 條第2項 之
    轉讓2 級毒品罪，為一行為觸犯二罪名，為想像競合犯，應
    從一重處斷。原判決疏未論究藥事法罪名，尚有疏漏，其適
    用法律自有違誤，爰請撤銷原判決，另為適當之判決等語。
    經查，「安非他命類」係經行政院衛生署於69年12月8日 以
    衛署藥字第301124號公告，自69年12月8 日起禁止輸入、製
    造，並自70年6 月1 日起公告為禁止販賣之禁藥，而安非他
    命及其衍生之鹽類及製劑並經行政院衛生署於75年7 月11日
    以衛署字第59762 號公告一概禁止使用，於同月13日生效，
    是其本質原為禁藥，雖甲基安非他命亦為毒品危害防制條例
    （於87年5 月20日公布，同月22日生效）所列之第二級毒品
    ，然仍不失其為禁藥之性質。惟毒品同時為公告之禁藥者，
    即同時具有藥品之性質，毒品危害防制條例為防制毒品之危
    害，維護國民身心健康所制定，為管制藥品管理條例之特別
    法，依藥事法第1 條但書規定：「但管制藥品管理條例有規
    定者，優先適用該條例之規定」，則管制藥品管理條例又為
    藥事法之特別法，故毒品危害防制條例為藥事法之特別規定
    ，關於轉讓第二級毒品行為，毒品危害防制條例第8 條第2
    項既有處罰之規定，自應優先於藥事法第83條第1 項規定而
    適用。從而，檢察官上訴意旨，以原判決疏未論究藥事法罪
    名，指摘原判決不當，為無理由，應予駁回。
據上論斷，應依刑事訴訟法第368 條，判決如主文。
本案經檢察官陳宗吟到庭執行職務。
中    華    民    國    95    年    6     月    22    日
                  刑事第四庭    審判長法  官  蕭權閔
                                      法  官  林水城
                                      法  官  黃蕙芳
以上正本證明與原本無異。
如不服本判決應於收受本判決後10日內向本院提出上訴書狀，其
未敘述上訴理由者，並得於提起上訴後10日內向本院補提理由書
狀（均須按他造當事人之人數附繕本）「切勿逕送上級法院」。
中    華    民    國    95    年    6     月    22    日
                                      書記官  呂素珍
附錄本件論罪科刑法條：
毒品危害防制條例第8條
轉讓第一級毒品者，處1 年以上7 年以下有期徒刑，得併科新臺
幣1 百萬元以下罰金。
轉讓第二級毒品者，處6 月以上5 年以下有期徒刑，得併科新臺
幣70萬元以下罰金。
轉讓第三級毒品者，處3 年以下有期徒刑，得併科新臺幣30 萬
元以下罰金。
轉讓第四級毒品者，處1 年以下有期徒刑，得併科新臺幣10 萬
元以下罰金。
前四項之未遂犯罰之。
轉讓毒品達一定數量者，加重其刑至二分之一，其標準由行政院
定之。


司法院資訊處製作；財團法人民間司法改革基金會備份。
